【裁判字號】    95,易,45
【裁判日期】    950822
【裁判案由】    竊盜
【裁判全文】
臺灣屏東地方法院刑事判決                95年度易字第45號
公  訴  人  臺灣屏東地方法院檢察署檢察官
被      告  丁○○
上列被告因竊盜案件，經檢察官提起公訴（95年度易字第45號）
，本院判決如下：
    主  文
丁○○竊盜，處拘役伍拾玖日，如易科罰金，以銀元佰元即新
臺幣玖佰元折算壹日。
    事  實
一、丁○○受乙○○僱用，於民國94年3 月13日下午3 時30分許
    ，在屏東縣長治鄉○○段650-5 地號土地上整地時，見搭設
    在相鄰同地段650-4 地號土地上之棚架內，放有戊○○所有
    之神轎2 頂，竟基於意圖為自己不法所有之竊盜犯意而竊取
    之，並載往設於屏東市○○里○○街28號之「妙聖堂」藏放
    ，嗣戊○○於94年3 月14日上午9 時許行經上開現場發現失
    竊，自行找尋後，於94年3 月17日上午10時許，在上址「妙
    聖堂」發現而報警查獲。
二、案經戊○○訴由屏東縣警察局屏東分局報告臺灣屏東地方法
    院檢察署檢察官偵查起訴。
    理  由
一、證據能力部分：按被告以外之人於審判外之言詞或書面陳述
    ，除法律有規定者外，不得作為證據，刑事訴訟法第159 條
    第1 項定有明文。卷附證人即告訴人戊○○、證人丙○○於
    警詢中之陳述，經被告丁○○於本院審理時明示拒絕納為證
    據，復查無其他可為相反認定之依據，應認為無證據能力。
    證人即告訴人戊○○於偵查中向檢察官所為之陳述，未經具
    結以為可信性之擔保，應認為無證據能力。
二、前揭時地原置於屏東縣長治鄉○○段650-4 地號土地（下稱
    650-4 地號土地）上所設棚架內之神轎2 頂，係被告丁○○
    於受僱至鄰地，即同地段650-5 地號土地（下稱650-5 地號
    土地）整地時取走而送往妙聖堂，並經改懸「妙南極仙翁」
    神牌，除據被告丁○○於警、偵詢及本院審理時自白在卷，
    並經證人即僱用被告在上開土地整地之人乙○○、證人即同
    時受僱操作挖土機整地之人甲○○於本院審理時到庭結證綦
    詳，復有神轎及現場棚架照片10幀在卷可稽，堪信為真。訊
    據被告丁○○雖矢口否認有竊盜犯行，並始終辯稱：該神轎
    為無主物，非告訴人戊○○所有云云，猶聲請傳喚甲○○、
    己○○、乙○○到庭為證。惟查，前開神轎為告訴人戊○○
    所有，於4 年前即徵得上址土地所有人丙○○同意而借用該
    場所放置，原懸掛神牌為「屏邑玄武宮」等情，業據證人丙○○於本院審理時到庭接受交互詰問而結證綦詳，並有上開
    照片附卷可參。被告丁○○於本院審理時，雖辯稱係據證人
    乙○○、甲○○、己○○告知該2 頂神轎為無主物，然3 人
    於本院行審理程序到庭接受交互詰問時，除各證稱整地當時
    曾經聽聞在場撿拾廢鐵、綽號「白毛」之不詳姓名、年籍男
    子表示該神轎為另一綽號「捰主」之不詳姓名、年籍，且已
    經死亡之男子所有外，均否認自己曾告知被告丁○○該物為
    無主物。衡情，姑不論本件事發時，上開神轎放置位置係在
    坐落證人丙○○所有之650-4 地號土地上棚架內，並非被告
    等人受僱整地之650-5 地號土地範圍內，二筆土地雖然相連
    ，依證人丙○○於本院之證詞，該棚架並有些微部分，約百
    分之2 面積越界侵入650-5 地號土地範圍內，然在整地前，
    不僅已經被告丁○○之僱主乙○○邀同證人丙○○到場指界
    ，為避免挖土機操作不慎而損及坐落650-4 地號土地範圍，
    即前開神轎放置處所部分之棚架，被告丁○○猶先行持手工
    將連接處鋸斷以為區隔，此據證人乙○○、甲○○於本院審
    理時結證明確，被告丁○○對於上開神轎坐落位置，係在他
    人管理支配範圍之事實，知之甚明。苟被告丁○○於行為當
    時，果因他人所言，誤以為該神轎曾為綽號「捰主」之人所
    有，茲以其對「捰主」之生平資料既然全無認識，縱其人確
    已死亡，身後是否尚有繼承財產之人，甚或該神轎是否已經
    他人取得而放置丙○○所有上開土地，均非無疑，乃被告丁○○全未向該地所有人查證即擅自取走神轎，對其行為已經
    破壞他人就該神轎之現實管理支配力，並重新建立自己之持
    有關係，自有認識，竟仍悍然為之，主觀上顯有竊盜之故意
    。又上開神轎為具有相當財產價值之物，被告丁○○竊取後
    即持以交妙聖堂改裝使用，其主觀不法所有之意圖，至為顯
    明。是本件被告犯罪事證已臻明確，應依法論科。
三、核被告丁○○所為，係犯刑法第320 條第1 項普通竊盜罪。
    該罪法定刑關於罰金之規定，依94年2 月2 日修正公布，並
    於被告行為後自95年7 月1 日起施行之刑法第33條第5 款規
    定：「罰金：新臺幣1,000 元以上，以百元計算之。」較諸
    修正前刑法第33條第5 款為「罰金：1 元以上。」之規定，
    並未較有利於被告，依刑法第2 條第1 項前段規定，就法定
    刑關於罰金部分之適用，應依行為時之法律即修正前刑法第
    33條第5 款之規定。爰審酌被告丁○○之年齡、品行、智識
    程度、犯罪動機、犯罪手段、所得財物之價值、對於法益侵
    害之程度。其為44年5 月21日出生、受有高中畢業教育程度
    、務農為業之人，有年籍等資料在卷可稽，於本件犯罪時年
    49歲，已近半百，竟不知檢點，隨手竊取他人之物。又其前
    因酒後駕車犯公共危險罪，經本院潮州簡易庭以90年度潮交
    簡字第311 號判處拘役59日確定，於90年12月30日入監執行
    ，91年2 月18日期滿出監執行完畢，有臺灣高等法院被告前
    案紀錄表及臺灣屏東地方法院檢察署刑案資料查註紀錄表各
    1 份在卷可按，素行欠佳。並審酌其竊得財物為老舊神轎2
    頂之價值，嗣並經追回發還，及其犯罪後於本院審理時，縱
    據其辯稱為消息來源之證人均已當庭表明係道聽塗說，竟仍
    不稍緩，猶強詞否定告訴人對被竊物之所有權，毫無悔意之
    犯後態度等一切情狀，量處如主文所示之刑，以資懲儆；又
    按行為後法律有變更者，適用行為時之法律，但行為後之法
    律有利於行為人者，適用最有利於行為人之法律，刑法第2
    條第1 項定有明文。94年2 月2 日修正公布之刑法第41條，
    於本件被告犯罪後，業於95年7 月1 日生效施行，關於易科
    罰金之折算標準，原規定以銀元1 元以上3 元以下折算1 日
    ，修正後規定則以新臺幣1 千元、2 千元、3 千元折算1 日
    ，是依前開說明，並應適用被告行為時之法律即95年7 月1
    日修正生效施行前之刑法第41條第1 項前段規定，諭知易科
    罰金之折算標準。
四、另罰金罰鍰提高標準條例第2 條因上開修正後刑法第41條已
    就易科罰金之折算標準予以明文而無存在必要，於95年5 月
    17日經修正刪除，95年7 月1 日生效，然本件既仍適用修正
    前刑法第41條第1 項前段之規定定被告易科罰金之折算標準
    ，自仍應適用修正前罰金罰鍰提高標準條例第2 條之規定提
    高折算之罰金數額，茲為免與刑法第41條第1 項修正施行後
    所定易科罰金折算標準改採新臺幣計算產生混淆，爰依現行
    法規所定貨幣單位折算新臺幣條例第2 條敘明其易科罰金應
    折算新臺幣之數額，附此敘明。
據上論斷，應依刑事訴訟法第第299 條第1 項前段，刑法第2 條
第1 項前段、刑法第320 條第1 項、94年2 月2 日修正公布前刑
法第41條第1 項前段，罰金罰鍰提高標準條例第1 條前段、條正
前罰金罰鍰提高標準條例第2 條，現行法規所定貨幣單位折算新
臺幣條例第2 條，判決如主文。
本案經檢察官鍾仁松到庭執行職務
中    華    民    國    95    年    8     月    22    日
                刑事第二庭  審判長法  官  羅森德
                                  法  官  蘇碧珠
                                  法  官  陳松檀
上為正本證明與原本無異。
如不服本判決應於收受本判決後送達後10日內向本院提出上訴書
狀，其未敘述上訴理由者，並得於提起上訴後10日內向本院補提
理由書狀（均須按他造當事人之人數附繕本）「切勿逕送上級法
院」
中    華    民    國    95    年    8     月    22    日
                                  書記官  林祥玉
附錄本判決論罪之法條：
中華民國刑法第320 條
意圖為自己或第三人不法之所有，而竊取他人之動產者，為竊盜
罪，處五年以下有期徒刑、拘役或五百元以下罰金。
意圖為自己或第三人不法之利益，而竊佔他人之不動產者，依前
項之規定處斷。
前二項之未遂犯罰之。


司法院資訊處製作；財團法人民間司法改革基金會備份。
